ACORDAO-COMPLETO-2346111

ACÓRDÃO DE RELAÇÃO

ACÓRDÃO DE RELAÇÃO 1281/2019 ATA 5/2019 - SEGUNDA CÂMARA

Acórdão 1281/2019-TCU-Segunda Câmara
Considerando que os autos tratam de representação autuada a partir de documentação encaminhada pelo Exmo. Sr. Alexandre Jabur, como Procurador da República no Estado do Amazonas, contendo a denúncia sobre possíveis irregularidades nos Convênios Siconv 848335/2017 e 857657/2017, firmados entre o Instituto Nacional de Colonização e Reforma Agrária (Incra) e o Município de Rio Preto da Eva - AM para a recuperação de ramais em projetos de assentamento sob os valores de R$ 17 milhões e de R$ 5 milhões, tendo as vigências dos aludidos ajustes sido estipuladas para os períodos de 5/7/2017 a 1º/2/2019 e de 5/1/2018 a 30/5/2019, respectivamente;
Considerando que a referida denúncia anunciaria a suposta prática de favorecimento pelo então superintendente regional do Incra no Estado do Amazonas (Incra-AM) em prol de convenentes e de empresas contratadas, além de irregularidades na concessão de benefícios a assentados e na fiscalização de convênios, com vistas a capitalizar supostos dividendos eleitorais para a campanha eleitoral de determinados Deputados Federais;
Considerando que, na referida documentação, os indícios de irregularidade foram apenas apontados pelo Ministério Público Federal no Estado do Amazonas (MPF-PR/AM) , tendo o Parquet especializado arquivado o aludido procedimento (notícia de fato) no âmbito do MPF (Peça 1, p. 13) ;
Considerando que a unidade técnica propôs o arquivamento do processo, sem prejuízo de enviar a cópia da referida documentação aos órgãos de controle interno para as apurações e as providências cabíveis;
Considerando, então, que sobressai a gravidade das notícias veiculadas pela ora representante, além da materialidade dos valores aportados aos aludidos convênios, com a constatação de os referidos ajustes ainda se encontrarem em vigor ou em conclusão, em conformidade com o indicado pelo Portal de Convênios (o Convênio 857657 estaria na fase de execução e o Convênio 848335 aguardaria a prestação de contas) , restando assinalado que os referidos convênios ainda devem ter as suas contas analisadas pela entidade concedente, com a consequente emissão do parecer conclusivo sobre a execução físico-financeira, sem prejuízo da instauração da devida tomada de contas especial;
Considerando, portanto, que a apreciação de mérito do referido feito se mostra prejudicada, já que cabe primariamente ao ente repassador promover a devida análise sobre a regularidade, ou não, dos aludidos ajustes, informando o TCU sobre o resultado das correspondentes apurações;
Os Ministros do Tribunal de Contas da União, reunidos em Sessão de 2ª Câmara, ACORDAM, por unanimidade, com fundamento nos arts. 143, inciso V, alínea "a", 235, 237, inciso I e parágrafo único, e 250, incisos I e II, do Regimento Interno do TCU, aprovado pela Resolução TCU nº  246, de 2011, em conhecer da presente representação para, no mérito, considerá-la prejudicada, e prolatar as determinações abaixo indicadas, de acordo com os pareceres emitidos nos autos:
1. Processo TC-Processo 001.243/2019-5 (REPRESENTAÇÃO) 
	1.1. Representante: Exmo. Sr. Alexandre Jabur, como Procurador da República no Estado do Amazonas.
	1.2. Entidade: Superintendência Regional do Instituto Nacional de Colonização e Reforma Agrária no Estado do Amazonas (Incra-AM) .
	1.3. Relator: Ministro-Substituto André Luís de Carvalho.
	1.4. Representante do Ministério Público: não atuou.
	1.5. Unidade Técnica: Secretaria do TCU no Estado do Amazonas (Sec-AM) .
	1.6. Representação legal: não há.
	1.7. Determinações/Recomendações/Orientações: 
	1.7.1. Determinar que o Instituto Nacional de Colonização e Reforma Agrária:
	1.7.1.1. apure, por intermédio das suas unidades de auditoria e de corregedoria, a ocorrência das irregularidades ora apontadas pela Procuradoria da República no Estado do Amazonas, informando o TCU sobre o resultado das correspondente apurações, com a devida manifestação conclusiva sobre a regularidade, ou não, de todos os fatos anunciados pelo MPF, no prazo de até 90 (noventa dias) contados da notificação;
	1.7.1.2. promova a fiscalização sobre a regularidade da concessão e da execução dos Convênios Siconv 848335/2017 e 857657/2017, de sorte a encaminhar ao TCU o pronunciamento conclusivo sobre a prestação de contas final dos ajustes e sobre o cumprimento dos objetivos pactuados pelas aludidas avenças, em até 120 (cento e vinte dias) após o término do prazo final para a efetiva prestação de contas de cada convênio, sem prejuízo de promover a eventual instauração da devida tomada de contas especial;
	1.7.2. determinar que a unidade técnica adote as seguintes medidas:
	1.7.2.1. envie a cópia deste Acórdão, acompanhado da cópia do parecer da unidade técnica e da peça inicial destes autos, ao Instituto Nacional de Colonização e Reforma Agrária, para ciência e providências cabíveis, e ao ilustre representante, para ciência; e
	1.7.2.2. arquive os presentes autos, sem prejuízo do monitoramento sobre o cumprimento das determinações proferidas pelo item 1.7.1 deste Acórdão, representando ao Tribunal, caso necessário.

Segunda Câmara

Superintendência Regional do Instituto Nacional de Colonização e Reforma Agrária no Estado do Amazonas (Incra-AM).

ACORDAO-COMPLETO-2428033

Acórdão de Relação 9244/2021 - Segunda Câmara

Acórdão de Relação

ACORDAO-COMPLETO-2389323

Acórdão de Relação 416/2020 - Segunda Câmara

ANDRÉ DE CARVALHO

não há.

Não atuou.

REPRESENTAÇÃO (REPR)

Secretaria do TCU no Estado do Amazonas (Sec-AM).